【裁判字號】    99,台上,6946
【裁判日期】    991104
【裁判案由】    誣告
【裁判全文】
最高法院刑事判決            九十九年度台上字第六九四六號
上  訴  人  甲○○
選任辯護人  林國明律師              
上列上訴人因誣告案件，不服台灣高等法院台南分院中華民國九
十八年五月二十六日第二審判決（九十八年度上訴字第二五八號
，起訴案號：台灣台南地方法院檢察署九十七年度偵字第一四九
四七號），提起上訴，本院判決如下：
    主  文
原判決撤銷，發回台灣高等法院台南分院。
    理  由
本件原判決認定上訴人甲○○有其事實欄所載之犯行，因而維持
第一審論處上訴人意圖他人受刑事處分，向該管公務員誣告罪刑
之判決，駁回上訴人在第二審之上訴。固非無見。
惟查：（一）刑法第一百六十九條第一項之誣告罪，以使人受刑
事或懲戒處分之意思向該管公務員誣告為必要，若因公務員之推
問而為不利他人之陳述，縱其陳述涉於虛偽，既無申告他人使其
受刑事或懲戒處分之意思，即與誣告之要件不符。原判決係認定
上訴人虛構事實為：「於民國九十七年二月二十三日凌晨二時三
十五分員警到達台南市○○○街七一一號時，『甲○○向到場處
理員警沈聖二、顏宏恩報案謊稱』：其遭乙○○、陳志文、林士
峰、蔡欣達、陳明瑞、賴榮煌、林慶育、許福信、林光陽等人妨
害自由之情事云云，而誣指乙○○、陳志文、林士峰、蔡欣達、
陳明瑞、賴榮煌、林慶育、許福信、林光陽等人妨害自由罪嫌」
成立誣告罪（見原判決第十一頁第十七行以下），並援引證人沈
聖二、顏宏恩於偵查中之證述為據，惟依沈聖二、顏宏恩於偵查
中所證稱：「（問：到現場時甲○○有無表示什麼？）我單獨叫
甲○○單獨出來到門外，他說這些人不讓他走，他的意思是說今
天這筆債沒有人來把它處理的話，就不會讓他離開，他說在場的
人都這樣跟他說」、「我們小隊長帶甲○○到外面了解情形，甲
○○說裡面全部的人都控制他的行動不讓他走」等語（見偵查卷
第三六三八號第一三八頁、第一三九頁），對於上訴人所為不利
於乙○○等人之陳述，究竟係在警員未詢問前，即主動向警申告
犯罪，請求予以追訴之意思？或係因受承辦員警之推問，而為不
利於乙○○等人之陳述？尚無從自上開證述中論斷明白，此攸關
上訴人能否成立誣告罪，原審未詳予審究，遽行判決，難認無應
於審判期日調查之證據而未予調查之違法。（二）原判決理由認
上訴人與乙○○間確有債務糾紛，除據上訴人與乙○○之供陳外
，並引用卷附發票人為甲○○之支票四紙為據，資為其憑以認定
上訴人有誣告之論證之一（見原判決第七頁第七行以下）。惟依
上訴人於警詢中所供朋友莊維隆向伊借用三張支票向乙○○兌換
現金，後來莊維隆未支付，他便開始向我索討，有提出該三張支
票給我看等語（見警詢卷第五頁）。如果屬實，乙○○手中似僅
持有三紙上訴人所開立之支票，況依卷附四紙支票，其中一紙發
票人似為莊維隆本人（見警詢卷第三一頁）。原判決前揭論述與
卷證資料尚有未符，亦有證據上理由矛盾之可議。以上，或係上
訴意旨所指摘，或為本院得依職權調查之事項，應認原判決有撤
銷發回更審之原因。
據上論結，應依刑事訴訟法第三百九十七條、第四百零一條，判
決如主文。
中    華    民    國  九十九  年   十一   月    四    日
                      最高法院刑事第十一庭
                          審判長法官  石  木  欽  
                                法官  洪  佳  濱  
                                法官  韓  金  秀  
                                法官  段  景  榕  
                                法官  周  煙  平  
本件正本證明與原本無異
                                      書  記  官  
中    華    民    國  九十九  年   十一   月    十    日
                                                     m

司法院資訊處製作；財團法人民間司法改革基金會備份。
